臺灣板橋地方法院刑事裁定　　　　　　　　　　　　 九十一年度自字第一九五號
　　自　訴　人　甲○○
　　代　理　人　王志揚
　　被　　　告　旺聯電器有限公司
　　兼代表人　　林進態
右列被告因著作權法案件，經自訴人提起自訴，本院裁定如左：
    主  文
自訴駁回。
    理  由
一、自訴意旨略以：自訴人甲○○（筆名羅又華）係音樂著作之著作財產權人，就「
    雙人枕頭」、「無情的火車」、「永遠的等待」、「森巴我甲你」等四首音樂著
    作之歌詞、歌曲，已依著作權法之規定，取得內政部著作權執照。被告旺聯電器
    有限公司（以下簡稱旺聯公司），經自訴人於九十一年四月二十日十三時五十分
    ，在台北縣三重市○○路○段六十九號之一發現旺聯公司公開陳列、販賣內含有
    未取得自訴人正式授權之電腦光碟點唱伴唱機一台（內含未經授權而擅自重製之
    詞曲）、ＶＣＤ光碟一片、歌本壹本、遙控器一台、ＡＶ端子一條。被告為謀取
    暴利，枉顧著作財產權人之權利，侵害自訴人之合法著作權利。因認被告旺聯公
    司、林進態涉嫌違反著作權法第八十七條第一項第二款、九十一條、九十二條之
    罪嫌云云。
二、按法院或受命法官得於第一次審判期日前訊問自訴人、被告及蒐集或調查證據，
    經訊問及調查結果，如認為案件有刑事訴訟法第二百五十二條至第二百五十四條
    之情形者，得以裁定駁回其自訴，刑事訴訟法第三百二十六條第三項定有明文。
    又告訴人（自訴人之自訴亦同）之告訴，係以使被告受刑事訴追為目的，是其陳
    述是否與事實相符，仍應調查其他證據以資審認；且認定不利於被告之事實，須
    依積極證據，苟積極證據不足為不利於被告事實之認定時，即應為有利於被告之
    認定，更不必有何有利之證據，最高法院五十二年台上字第一三００號、三十年
    上字第八一六號分別著有判例，可資參照。
三、自訴人甲○○指被告旺聯公司、林進態涉有上開犯行，無非以「雙人枕頭」、「
    無情的火車」、「永遠的等待」、「森巴我甲你」等四首音樂著作之歌詞、歌曲
    之係其依法取得著作權，並於上開時地向被告購買電光碟點唱伴唱機一台、ＶＣ
    Ｄ光碟一片、歌本壹本，固據自訴人提出著作權執照一份、統一發票、估價單、
    保證書各一紙在卷為憑。經訊據被告則堅決否認有何犯行，辯稱被告販賣之商品
    係聲寶牌ＤＶＤ，並非自訴人所指之點歌機，且如有侵害著作權，應在當場即可
    查獲，並報警處理，自訴人所指之物品，非伊公司所賣出等語，經查：
（一）本件自訴人指被告有著作權法重製之犯行，然為被告所否認，自訴人所指被告
      旺聯公司於販賣電腦光碟點場伴唱機及所附贈之ＶＣＤ光碟一片之多首歌曲中
      ，有侵害其所有之四首歌曲著作權一節，僅提出著作權執照一份、統一發票、
      估價單、保證書各一紙，至多僅足證明自訴人係該著作權人，及向被告購買Ｄ
      ＶＤ一台而已，且自訴人於購買時，並未要求當場要求播放點歌機，復無蒐證
      錄影帶等情，亦經自訴代理人王志揚陳明在卷（見本院九十一年七月十七日訊
      問筆錄），又自訴人提出之ＶＣＤ光碟一片，被告否認惟其所附贈，自訴人亦
      無直接積極證據足證係被告所附贈，本院審酌自訴人所購買之機台為ＤＶＤ，
      依一般電器商業慣例，其附贈品理當為ＤＶＤ片，豈有附贈ＶＣＤ光碟之理？
      是自訴人指稱該ＶＣＤ光碟一片係被告所附贈云云，並無任何事證足佐為真，
      不足採信。再依自訴人提出之統一發票上所記載之購買日期係九十一年四月十
      九日，自訴人於同年月二十六日始向本院提起自訴，有本院收狀戳日期可參，
      則該ＤＶＤ亦經過自訴人持有約一星期之時間，而自訴人既無法證明於向被告
      購買時即有其所指ＤＶＤ機台內及附贈之ＶＣＤ光碟片，有侵害其上開四首歌
      之著作權情事，自不能以自訴人之片面指述，即謂被告於販賣統一發票上所載
      之ＤＶＤ時，即有擅自重製之自訴人擁有著作權之光碟畫面之物品。故並無證
      據足證被告旺聯公司、林進態有自訴人所指之未經其同意而擅自重製上開歌曲
      著作物之犯行。
（二）自訴人另指被告旺聯公司、林進態有違反著作權法第九十二條擅自以公開口述
      、公開播送、公開上映、公開演出、公開展示、改作、編輯或出租之方法侵害
      自訴人之著作財產權云云，然自訴人除提出上開證據外，並未提出任何證據證
      明被告有此部份之犯行，經查：自訴人上開提出之證據，至多僅能證明有向被
      告購買上開ＤＶＤ一台，及自訴人有上開著作權而已，已如前述，且自訴人請
      求傳訊被告之職員曾金福亦到庭證述：並未販賣自訴人所指之ＤＶＤ予自訴人
      等語，此外，自訴人並無其他直接積極之證據足證被告有何違反著作權法第九
      十二條擅自以公開口述、公開播送、公開上映、公開演出、公開展示、改作、
      編輯或出租之方法侵害自訴人之著作財產權之犯行，本院復查無任何證據足證
      被告有自訴人所指之此部分犯行，自不能僅以自訴人之片面指述，即認被告有
      違反著作權法第九十二條之犯行。又自訴人另請求傳訊其員工蔡敦葳，經本院
      合法傳喚未到庭，且自訴人亦無法證明其待證事項與本件有必然關聯性，並足
      以證明被告即有其所指之犯行，本院認無再傳訊之必要，附此敘明。
（三）綜上所述，自訴人指被告旺聯公司、林進態有違反著作權法第九十一條、第九
      十二條之犯行，尚屬乏據，本院亦查無其他確切可信之證據，足資證明被告旺
      聯公司、林進態確有自訴人所指之犯行，被告旺聯公司、林進態犯罪嫌疑顯屬
      不足，依照首開說明，本件自訴應予以駁回。
據上論斷，應依刑事訴訟法第三百二十六條第三項、第二百五十二條第十款，裁定如
主文。
中      華      民      國    九十一    年      七      月    二十四    日
                               台灣板橋地方法院刑事第五庭
                                     法  官  林  錫  凱
右正本證明與原本無異。
如不服本裁定，應於裁定送達後五日內向本院提出抗告狀。
                                     書記官  林  兆  嘉
中      華      民      國    九十一    年      七      月    二十四    日
